臺灣高等法院臺中分院刑事判決
110年度上易字第730號
上  訴  人  
即  被  告  謝富昌



上列上訴人因贓物等案件，不服臺灣苗栗地方法院109年度易字
第725號中華民國110年4月28日第一審判決（起訴案號：臺灣苗
栗地方檢察署109年度偵字第1263號），提起上訴，本院判決如
下：
    主  文
原判決關於乙○○部分撤銷。
乙○○犯攜帶兇器竊盜罪，累犯，處有期徒刑柒月；未扣案犯罪所
得新臺幣壹萬壹仟捌佰參拾元沒收，於全部或一部不能沒收或不
宜執行沒收時，追徵其價額。又犯攜帶兇器竊盜罪，累犯，處有
期徒刑柒月；未扣案犯罪所得新臺幣伍仟柒佰肆拾元沒收，於全
部或一部不能沒收或不宜執行沒收時，追徵其價額。應執行有期
徒刑壹年。
    犯罪事實
一、乙○○意圖為自己不法所有，基於竊盜之犯意，於民國108年1
    0月8日凌晨1時許，搭乘由不知情之林○○所駕駛之車牌號碼0
    0-0000號自用小貨車至位於苗栗縣○○鄉○○○段0000○00地號土
    地○○義和第00號（嗣經台電重編為第50號）電塔（下稱第53
    號電塔）處【起訴書誤載為苗栗縣○○鄉○○段000○000地號土
    地通霄義和第38號與第39號電塔處】，持客觀上足對人生命
    、身體、安全構成威脅，具有危險性之兇器即砂輪機，裁斷
    並竊取嘉一營造有限公司領班甲○○所管領之白鐵護欄590公
    斤，得手後，陸續：①與林○○一起將竊得之其中335公斤白鐵
    護欄搬上車，並於108年10月8日某時，載至苗栗縣公館鄉百
    八資源回收場（下稱百八資源回收場），以新臺幣（下同）
    9,380元變賣，得款由2人均分（各分得4,690元）【林○○所
    涉搬運贓物部分，業經判決確定】；②於108年10月12日凌晨
    4時許，由賴○○駕駛車牌號碼000-0000號自用小貨車搭載乙○
    ○至上開電塔處，一起將將竊得之其餘255公斤白鐵護欄搬上
    車，並載至百八資源回收場，以7,140元變賣，得款由乙○○
    取得【賴○○所涉搬運贓物部分，業經判決確定】。
二、乙○○意圖為自己不法所有，基於竊盜之犯意，於108年10月2
    1日凌晨某時許，至位於苗栗縣○○鄉○○段000○000○000○0地號
    土地通霄義和第38、39號（嗣經台電重編為第36、37號）電
    塔（下稱第38、39號電塔）處【起訴書誤載為第53號電塔處
    】，持客觀上足對人生命、身體、安全構成威脅，具有危險
    性之兇器即砂 輪機，裁斷並竊取嘉一營造有限公司領班甲○
    ○所管領之護欄205公斤，得手後，於同日下午1時許，搭乘
    不知情之吳○○所駕駛車牌號碼00-0000號自用小貨車，載運
    竊得之護欄至百八資源回收場，以5,740元變賣，得款由乙○
    ○取得。
三、案經甲○○訴由苗栗縣警察局苗栗分局報告臺灣苗栗地方檢察
    署檢察官偵查起訴。
    理  由
壹、證據能力：
一、按被告以外之人於審判外之陳述，雖不符合刑事訴訟法第15
    9條之1至第159條之4之規定，但經當事人於審判程序同意作
    為證據，法院審酌該言詞陳述或書面陳述作成時之情況，認
    為適當者，亦得為證據；當事人、代理人或辯護人於法院調
    查證據時，知有第159條第1項不得為證據之情形，而未於言
    詞辯論終結前聲明異議者，視為有前項之同意。刑事訴訟法
    第159條之5定有明文。查就本判決以下所引用被告以外之人
    於審判外之陳述，檢察官、上訴人即被告乙○○（下稱被告）
    均表示同意有證據能力或無意見（見本院卷第61至63、85至
    87頁），本院審酌該等證據之取得過程並無瑕疵，以之作為
    證據係屬適當，認均有證據能力。
二、非供述證據之物證，或以科學、機械之方式，對於當時狀況
     所為忠實且正確之記錄，性質上並非供述證據，無傳聞法
    則 規定之適用，如該非供述證據非出於違法取得，並已依
    法踐 行調查程序，即不能謂其無證據能力。本件判決以下
    引用之 非供述證據，經本院於審理時依法踐行調查證據程
    序，與本 案待證事實具有自然之關聯性，且無證據證明係
    公務員違法 取得之物，依法自得作為證據。
貳、認定犯罪事實之證據及理由：
    訊據被告固坦承有至上開第53號電塔處及第38、39號電塔處
    ，持砂輪機裁斷並竊取上開護欄立桿及橫桿，及陸續載至百
    八資源回收場變賣等情，惟辯稱：我是一次去偷，分三次載
    去變賣云云。經查：
一、上開犯罪事實，業據被告於原審坦承不諱（見原審卷第270
    至272頁），核與①告訴人甲○○（下稱告訴人）於警詢、偵訊
    及原審之證述（見偵卷第129至131、275至276頁；原審卷第
    247至256頁）；②證人林○○於警詢、偵訊及原審之證述（見
    偵卷第105至110、263至266頁；原審卷第179至180頁）；③
    證人賴○○於警詢、偵訊及原審之證述（見偵卷第115至123、
    253至255頁；原審卷第113至114頁）；④證人吳○○於警詢之
    證述（見偵卷第145至148頁）；⑤證人江○○【即百八資源回
    收場之收貨員】於警詢之證述（見偵卷第135至139頁）相符
    ，並有乙○○、林○○、賴○○、江○○及吳○○分別出具之指認犯罪
    嫌疑人紀錄表(見偵卷第101至103、111至113、125至127、1
    41至143、149至151頁)、扣押筆錄及扣押物品目錄表(見偵
    卷第153至157、161頁)、贓物認領保管單(見偵卷第163頁)
    、收受物品舊貨五金廢料或廢棄物登記表(見偵卷第165頁)
    、刑案現場照片【即被告變賣竊盜贓物之監視錄影畫面】(
    見偵卷第167至186頁)、台電鐵塔護欄遭竊現場照片(見偵卷
    第187至197頁)、百八資源回收場現場照片(見偵卷第201至2
    13頁)、車牌號碼000-0000、H7-3206號之車輛詳細資料報表
    (見偵卷第215至217頁)在卷可憑。足認被告前揭任意性自白
    與事實相符，堪可採信。
二、起訴書雖記載犯罪事實一之行竊地點為第38號與第39號電塔
    處，犯罪事實二之行竊地點為第53號電塔處云云（見原審卷
    第10頁）。惟查：告訴人於偵訊及審理中均明確證稱：伊於
    108年9月底或10月初時，看到第53號電塔處的護欄都還是完
    好的，之後於同年10月17日發現該處護欄遭竊，便請其他工
    地主任去巡查伊公司承造的其他電塔，另位主任於同年11月
    2日告知伊第38、39號電塔處的護欄也不見了，伊就一起報
    警處理等語（見偵卷第275至276頁；原審卷第253至255 頁
    ），並有108年10月17日拍攝之台電鐵塔護欄遭竊現場照片(
    見偵卷第187至189頁)、108年11月2日拍攝之台電鐵塔護欄
    遭竊現場照片(見偵卷第191至197頁)在卷可憑，足見第53號
    電塔處護欄遭竊之時間係於108年9月底或10月初起至108年1
    0月17日之間某日，且較第38、39號電塔處護欄遭竊的時間
    為早。再與被告本案各次行竊時間（108年10月8日及同年月
    21日）相互勾稽，堪認犯罪事實一之行竊地點應係第53號電
    塔處，犯罪事實二之行竊地點應係第38、39號電塔處，是起
    訴書就上開行竊地點之記載，容有錯置，然業經檢察官於原
    審審理時當庭更正（見原審卷第267頁），併此敘明。
三、被告雖以前詞置辯，惟查：被告僅只一次即108年10月8日搭
    乘林○○的車去行竊地點，林○○沒有同時載被告去本案行竊的
    3個電塔處，此據被告於本院供述明確（見本院卷第88頁）
    ，足見被告至本案3個電塔處行竊，並非都是搭乘林○○的車
    前往。酌以第38、39號電塔，為相鄰之電塔，距離相近，而
    第53號電塔則與第38、39號電塔相距離較遠，自第53號電塔
    處前往第38、39號電塔處，或者自第38、39號電塔處開車前
    往第53號電塔處，開車需費時約30至40分鐘等情，業據被告
    於本院準備程序時供述明確（見本院卷第61頁）、證人甲○○
    於偵訊及原審審理時證述明確（見偵卷第276頁；原審卷第2
    49至250、252至253頁）。衡情，堪認被告所為如犯罪事實
    一所示於108年10月8日搭乘林○○的車至第53號電塔處行竊之
    犯行，與如犯罪事實二所示至第38、39號電塔處行竊之犯行
    ，犯罪時間及地點均不相同，並非同一次行竊。且依被告於
    警詢所述，被告至第53號電塔處行竊，與被告至第38、39號
    電塔行竊，確非同一日行竊（見偵卷第91至95頁）。是被告
    嗣後翻異前詞改稱：伊係一次行竊，分次搬運變賣云云，顯
    係事後卸責之詞，不足採信。　
四、綜上所述，被告前揭所辯，尚非可採，本案事證明確，被告
    上開攜帶兇器竊盜犯行均堪認定，皆應依法論科。 
參、論罪說明：
一、核被告就犯罪事實一及犯罪事實二所為，均係犯刑法第321
    條第1項第3款之攜帶兇器竊盜罪。
二、被告所犯2次攜帶兇器竊盜罪間，犯意各別，行為互殊，有
    如前述，應予分論併罰。 
肆、是否適用累犯規定之說明：
一、被告前因搶奪案件，經臺灣苗栗地方法院（下稱苗栗地院）
    103年度訴字第52號判決判處有期徒刑2年，並經本院103年
    度上訴字第803號判決駁回上訴確定（①案）；又因竊盜案件
    ，經苗栗地院104年度易字第883號判決判處有期徒刑6月確
    定（第②案）；復因施用毒品案件，經苗栗地院105年度苗簡
    字第190號判決判處有期徒刑2月確定（第③案）。上開第②、
    ③案嗣經苗栗地院105年度聲字第560號裁定應執行有期徒刑7
    月確定，並與上開①案接續執行後，於107年1月17日執行完
    畢出監，此有臺灣高等法院被告前案紀錄表在卷可參。
二、被告於受前揭徒刑執行完畢後5年以內，故意再犯本案有期
    徒刑以上之各罪，均為累犯，經斟酌被告於受前揭徒刑執行
    完畢後未滿2年，即再為本案竊盜犯行，足見其對刑罰反應
    力顯然薄弱，又其所為本案竊盜犯行，攜帶兇器犯案，侵害
    他人財產法益，惡性非輕，且因此加重其本案所犯攜帶兇器
    竊盜罪之最低本刑，並不致生行為人所受之刑罰超過其所應
    負擔罪責及其人身自由因此有遭受過苛之侵害，而不符憲法
    罪刑相當原則或牴觸憲法第23條比例原則之情形，均應依刑
    法第47條第1項規定，加重其刑。
伍、撤銷改判之說明：
一、原審以被告上開攜帶兇器竊盜之犯罪事證明確，予以論罪科
    刑，固非無見。惟查：
  ㈠依起訴書所載，被告如犯罪事實一所竊取之白鐵護欄數量，
    乃被告於108年10月8日、108年10月12日所變賣之白鐵護欄
    共計590公斤【計算式：335公斤＋255公斤＝590公斤】；被告
    如犯罪事實二所竊取之白鐵護欄數量，乃被告於108年10月2
    1日所變賣之白鐵護欄共205公斤。被告就犯罪事實一及犯罪
    事實二所竊得之白鐵護欄數量合計795公斤【計算式：590公
    斤＋205公斤＝795公斤】，經警方於百八資源回收場尋獲後，
    業已由告訴人全數認領發還，此有贓物認領保管單(見偵卷
    第163頁)在卷可稽，且依告訴人所述，告訴人上開領回之白
    鐵護欄795公斤，經清點後，確認為白鐵護欄之立桿46枝及
    橫桿87枝（見偵卷第134頁）。告訴人於警詢時所述遭竊白
    鐵護欄之立桿及橫桿的數量（見偵卷第133至134頁），雖逾
    前揭被告變賣之數量（即護欄立桿46枝及橫桿87枝），然就
    告訴人所述超過上開變賣數量以外之其餘遭竊部分，並無積
    極證據可以證係遭被告所竊取，且依起訴書所載，本案起訴
    被告竊取之數量，即為被告變賣之數量，是原判決就告訴人
    所述超過上開變賣數量以外之其餘遭竊數量，逕予認定亦是
    遭被告所竊取，容有違誤。　　　　
　㈡被告如犯罪事實一所竊取之白鐵護欄590公斤、如犯罪事實二
    竊取之白鐵護欄205公斤（合計795公斤），均已實際合法發
    還告訴人，雖依法應不予宣告沒收或追徵，然就本案變賣犯
    罪事實一之白鐵護欄590公斤、犯罪事實二之白鐵護欄205公
    斤所得價款，被告各分得11,830元、5,740元，為被告各該
    犯行之犯罪所得，應於各該犯罪科刑項下宣告沒收（詳後述
    ），原判決就此部分未諭知沒收及追徵，亦有違誤。
　㈢綜上所述，被告上訴意旨辯稱：本案係一次行竊，分次搬運
    變賣云云，尚非可採（理由業如前述），其上訴雖為無理由
    ，惟原判決既有上開可議之處，難認允當，自應由本院將原
    判決關於被告部分予以撤銷改判。 
二、爰審酌被告不循正途獲取所需，竟持客觀上足對人生命、身
    體、安全構成威脅，具有危險性之砂輪機，裁斷並竊取電塔
    護欄，危害社會治安、破壞他人財產法益，造成告訴人受有
    財產損害，且被告前已有多次竊盜前科紀錄（構成累犯部分
    不予重複評價），足見其素行非佳；並考量被告犯罪之動機
    、目的、手段、情節、竊得之物的價值及現況，坦承行竊之
    犯後態度；兼衡被告自陳國中畢業之智識程度，現職為工廠
    技術員、需扶養未成年的女兒之生活狀況，及告訴人之意見
    等一切情狀，分別量處如主文第2項所示之刑，並斟酌被告
    之行為次數、侵害法益，及其犯罪類型均為竊盜，就整體為
    非難評價等情狀，定其應執行刑如主文第2項所示。　　
陸、沒收：
一、按「犯罪所得，屬於犯罪行為人者，沒收之。但有特別規定
    者，依其規定【第1項】」、「前二項之沒收，於全部或一
    部不能沒收或不宜執行沒收時，追徵其價額【第3項】」、
    「第1項及第2項之犯罪所得，包括違法行為所得、其變得之
    物或財產上利益及其孳息【第4項】」、「犯罪所得已實際
    合法發還被害人者，不予宣告沒收或追徵【第5項】」，刑
    法第38條之1第1項、第3項、第4項、第5項分別定有明文。
    查：
　㈠犯罪事實一所竊得之白鐵護欄590公斤【計算式：335公斤＋25
    5公斤＝590公斤】，業經被告陸續於108年10月8日、108年10
    月12日變賣，變賣價款為9,380元、7,140元，此據證人江○○
    【即百八資源回收場之收貨員】證述在卷（見偵卷第139頁
    ），並有收受物品舊貨五金廢料或廢棄物登記表(見偵卷第1
    65頁)在卷可憑。其中，於108年10月8日變賣之價款為9,380
    元，由被告與林○○均分，被告實際上僅取得4,690元，而於1
    08年10月12日變賣之價款7,140元則全數由被告取得，此據
    被告供述（見原審卷第128頁）及證人林○○、賴○○陳述（見
    偵卷第107、264頁；原審卷第114、180頁）明確，是被告就
    犯罪事實一共分得變賣價款11,830元【計算式：4,690元＋7,
    140元＝11,830元】，乃被告就犯罪事實一之犯罪所得，應於
    被告此部分犯罪科刑項下宣告沒收，於全部或一部不能沒收
    或不宜執行沒收時，追徵其價額。
　㈡犯罪事實二所竊得之白鐵護欄205公斤，經被告於108年10月2
    1日變賣之價款為5,740元，由被告全數取得，此據被告供述
    在卷（見原審卷第128頁），乃被告就犯罪事實二之犯罪所
    得，應於被告此部分犯罪科刑項下宣告沒收，於全部或一部
    不能沒收或不宜執行沒收時，追徵其價額。
　㈢犯罪事實一及犯罪事實二所竊得之護欄共795公斤【計算式：
    590公斤＋205公斤＝795公斤】，經警方於百八資源回收場尋
    獲後，已全數由告訴人認領發還，有如前述，堪認已實際合
    法發還被害人，依刑法第38條之1第5項規定，應不予宣告沒
    收或追徵。
二、本案供被告犯罪所使用之砂輪機，未據扣案，且無證據證明
    係屬被告所有，爰不予宣告沒收，附此敘明。
據上論結，應依刑事訴訟法第369條第1項前段、第364條、第299
條第1項前段，刑法第321條第1項第3款、第47條第1項、第51條
第5款、第38條之1第1項前段、第3項、第5項，刑法施行法第1 
條之1第1項，判決如主文。
本案經檢察官姜永浩提起公訴，檢察官丙○○到庭執行職務。
中　　華　　民　　國　　110 　年　　10　　月　　28　　日
                  刑事第四庭    審判長法　官  蔡名曜
                                      法　官  邱鼎文
                                      法　官  黃玉琪
以上正本證明與原本無異。
不得上訴。
                                      書記官  林姿妤

中　　華　　民　　國　　110 　年　　10　　月　　28　　日
附錄論罪科刑法條全文：
刑法第321條
犯前條第1項、第2項之罪而有下列情形之一者，處6月以上5年以
下有期徒刑，得併科50萬元以下罰金：
一、侵入住宅或有人居住之建築物、船艦或隱匿其內而犯之。
二、毀越門窗、牆垣或其他安全設備而犯之。
三、攜帶兇器而犯之。
四、結夥三人以上而犯之。
五、乘火災、水災或其他災害之際而犯之。
六、在車站、港埠、航空站或其他供水、陸、空公眾運輸之舟、
    車、航空機內而犯之。
前項之未遂犯罰之。